臺灣屏東地方法院刑事判決　　　　　　九十三年度簡上字第八一號
　　上　訴　人　臺灣屏東地方法院檢察署檢察官
　　上　訴　人
　　即　被　告　乙○○　男　六.
　　　　　　　　丙○○
　　右二人共同
　　選任辯護人　林幸郎律師
　　上　訴　人
　　即　被　告　甲○○　男　五.
　　　　　　　　丁○○
　　右二人共同
　　選任辯護人　劉家榮　律師
　　　　　　　　蘇精哲　律師
右上訴人等因傷害案件，不服本院九十三年度簡字第七０號中華民國九十三年五月三
十一日刑事簡易判決（九十三年度偵字第一五八號、第一二０六號），提起上訴，本
院判決如左：
    主  文
上訴駁回。
    事實及理由
一、上訴人即被告之犯罪事實，如本院刑事簡易判決書所載（如附件）。
二、前揭事實，有如刑事簡易判決書所載之證據及理由附案可稽，上訴人即被告等四
    人雖均以原審量刑過重，且上訴人即被告乙○○、丙○○辯稱係遭被告甲○○、
    丁○○分持刀子及鐵管、鐵棍傷害，其二人未曾毆打甲○○、丁○○二人，致於
    甲○○、丁○○身上的上如何而來，其二人並不知道，可能是與其二人爭搶刀械
    鐵棍等物時所誤傷等語，上訴人即被告甲○○、丁○○則並辯稱被告乙○○攜帶
    西瓜刀與被告丙○○一同至其住處，先由乙○○徒手毆打丁○○，嗣甲○○起身
    制止後，被告乙○○竟自身後取出預藏之西瓜刀砍傷甲○○，故被告甲○○順手
    拿起屋內之鐵棍阻擋，或許在阻擋時不慎擊到乙○○，被告丁○○為防衛避免甲○○遭被告乙○○傷害，遂自屋外取得鐵管二支要擋住乙○○之西瓜刀，但鐵管
    嗣後遭被告丙○○搶走，被告丙○○再持該二支鐵管毆打丁○○，致丁○○昏倒
    ，故被告丁○○並未毆傷乙○○、丙○○等人，其二人縱有打傷乙○○、丙○○
    ，亦係出於正當防衛等語為由提起上訴，公訴人則以原審量刑過輕為由提起上訴
    。本件被告等四人均否認曾持刀傷害他人，亦均否認係該支刀械之所有人，並均
    （乙○○與丙○○為一方，甲○○與丁○○為另一方）辯稱係遭對方所傷，己方
    未曾持刀或攜械傷害對方等語，故本件之爭點即應為被告乙○○、丙○○是否曾
    出手傷害被告甲○○、丁○○、被告甲○○、丁○○是否曾出手傷害被告乙○○
    、丙○○、被告等係以何方式（徒手、持刀、持棍）傷害他人、若有人持刀傷害
    他人，該刀械為何人所有、是否有被告得以主張正當防衛，茲說明本院之判斷於
    後：
（一）按「告訴人、證人之陳述有部分前後不符，或相互間有所歧異時，究竟何者為
      可採，法院仍得本其自由心證予以斟酌，非謂一有不符或矛盾，即應認其全部
      均為不可採信；尤其關於行為動機、手段及結果等之細節方面，告訴人之指陳
      ，難免故予誇大，證人之證言，有時亦有予渲染之可能，然其基本事實之陳述
      ，若果與真實性無礙時，則仍非不得予以採信」、「告訴人之告訴，係以使被
      告受刑事訴追為目的，是其陳述是否與事實相符，仍應調查其他證據以資審認
      」最高法院著有七十四年台上字第一五九九號、五十二年台上字第一三００號
      判例可資參照；又按「查正當防衛係對於現在不正之侵害防衛自己或他人之權
      利者而言，本案上訴人與某甲口角互毆彼此成傷，不能證明某甲先行侵害，自
      不得主張正當防衛」，最高法院亦著有十七年上字第六八六號判例。本件被告
      乙○○、丙○○與甲○○、丁○○，各指述並告訴遭對方傷害，於本案中均並
      為告訴人之地位，且雙方間之糾紛爭執已持續多年，顯有深怨存在於雙方之間
      ，此亦可自雙方原為至親之兄妹關係，但自案發後之警、偵訊、原審及本院審
      理中一再相互指責、告訴等情節可以看出，故雙方之陳述顯有偏坦己方，渲染
      對方犯行之可能，然於案發時除被告等四人外，並無其他人在場見聞，亦經被
      告等先後分別陳明，故告訴人同時為被告等四人之陳述均顯難以單獨逕採，而
      必須在被告等四人之供述或證述與其他物證中相互勾稽，以辨明上開爭點；而
      正當防衛之成立，必須有證據可以證明他人係先行侵害之人，另一方始得主張
      正當防衛而阻卻違法，否則對於互毆之情形，仍無成立正當防衛之餘地，合先
      說明。
（二）被告即被害人甲○○於九十一年十二月五日案發當日晚間進入屏東基督教醫院
      就醫時，即受有左肩、左手、右膝、右額切割傷之傷害，被告即被害人丁○○
      於同日晚間進入該院就醫時，則受有頭部三處撕裂傷、左中指切割傷、左前臂
      挫傷、右大拇指切割傷等傷害，有屏東基督教醫院出具之診斷證明及甲○○、
      丁○○受有上開傷害之照片在卷可證，可見被害人甲○○、丁○○確均受有多
      處之瘀傷及切割傷，顯非僅遭一次或以一種方式傷害所致，並均曾遭利器切割
      傷害，而甲○○與丁○○於案發時各為五十五歲及五十三歲，均是已上年紀之
      人，衡情顯不可能於與被告乙○○、丙○○發生口角後，隨即以此方式自殘，
      故甲○○、丁○○所指述稱曾遭被告乙○○、丙○○持刀、棍及徒手傷害等情
      ，應與事實相符，而堪採信，被告乙○○、丙○○所稱，未曾打傷或持刀傷害
      甲○○、丁○○等語，顯無可採。
（三）被告即被害人乙○○於九十一年十二月五日案發當日晚間進入屏東基督教醫院
      就醫時，即受有右手掌刀傷、右手第四指指骨骨折、頭部外傷併撕裂傷之傷害
      ，被告即被害人丙○○於同日晚間進入該院就醫時，則受有腦震盪、頭皮撕裂
      傷、多處擦傷等傷害，有屏東基督教醫院出具之診斷證明及乙○○、丙○○受
      有上開傷害之照片在卷可證，可見被害人乙○○、丙○○確均受有多處之瘀傷
      及切割傷，顯非僅遭一次或以一種方式傷害所致，並曾遭利器切割傷害，而乙○○、丙○○於案發時均為六十歲，均是已上年紀之人，衡情顯不可能於與被
      告甲○○、丁○○發生口角後，隨即以此方式自殘，故乙○○、丙○○所指述
      稱曾遭被告甲○○、丁○○持刀、棍及徒手傷害等情，應與事實相符，而堪採
      信，被告甲○○、丁○○所稱，未曾打傷或持刀傷害乙○○、丙○○等語，顯
      無可採。
（四）被告即被害人乙○○、甲○○、丁○○等三人之診斷證明中，均載明受有切割
      傷或刀傷，而其三人之受傷照片中，亦均清楚顯示有利器切割所致之傷，核與
      被告等四人所稱，曾見對方持刀等語相符，故被告即告訴人等四人此部分指述
      ，應可採信。然被告乙○○、丙○○係稱被告甲○○、丁○○所持以砍傷其二
      人之刀械為長約三十五公分之尖刀，並係被告甲○○所取出等語，被告甲○○
      、丁○○則稱被告乙○○、丙○○所持以砍傷渠之刀械為長約二尺之西瓜刀，
      並係被告乙○○所攜至其住處等語，然自其四人所受之傷害並無法判斷究係尖
      刀或西瓜刀所致，且被告等四人對於案發經過之陳述又有以下矛盾或不符常情
      之處，可見確均有偏坦己方而渲染他方犯行之疑，而該支刀械既未扣案亦無被
      告等四人以外之他人曾經看到，故被告等四人就此部分之陳述均無法供本院為
      此部分（刀械之種類、最初持刀械行兇之人）之認定：
（１）對於何人致電對方一節：被告乙○○先於警訊中（九十一年十二月二十日）稱
      「因為甲○○欠我錢，他打電話給我，說要還我錢，要我過去他家拿」等語（
      警卷第九頁），繼於偵查中稱「我在晚上七點多時打電話問甲○○錢準備好了
      沒」等語（九十二年度偵字第一五八號卷第三頁），再於本院審理中稱「當時
      是他打電話叫我去拿錢」（本院卷第一二三頁）、「當天我先打電話去甲○○
      他家」（第一三七頁）等語；被告丙○○則於警訊中（九十一年十二月二十日
      ）稱「甲○○打電話給我先生」等語，核被告乙○○自己先後之陳述與其妻即
      被告丙○○之陳述，顯有矛盾。
（２）對於被告丙○○到被告甲○○住處時，被告甲○○是否已持刀傷害被告乙○○
      一節：被告乙○○一再稱其一進入被告甲○○住處，被告甲○○即持刀砍被告
      乙○○，被告丁○○則持棍毆打被告丙○○等語，但被告丙○○則先於第一次
      警訊（九十一年十二月二十日）中稱「我進去甲○○家客廳時，正巧看到甲○○他們夫婦倆正在打先生... 丁○○便從沙發下拿出兩根鐵管往我頭部打來」
  　　、「我進去時候，只看到甲○○夫妻他們徒手在打我先生，我沒有看到我先生
　　　被殺的情形」等語，不僅未提及其到場時，被告甲○○或丁○○有持刀之行為
  　　，更明指被告甲○○、丁○○係徒手毆打乙○○等情，嗣於第二次警訊（九十
    　二年一月十二日）後，始改稱見到被告甲○○持刀等語，故被告丙○○前後之
      指述與乙○○之指述間，亦顯有矛盾。
（３）對於被告乙○○是否攜帶刀械至被告甲○○之住處，是否將該支刀械帶離案發
      現場一節：被告甲○○與丁○○均稱，被告乙○○至其住處後，先辱罵被告甲○○，並質疑被告甲○○欠錢不還，再出手毆打被告丁○○，於被告甲○○出
      手阻擋被告乙○○後，被告乙○○遂自身後取出長約二尺（約六十公分）之西
      瓜刀砍向被告甲○○頭部，而嗣後證人羅海中於被告乙○○車上發現之西瓜刀
      鞘，即為被告乙○○所持西瓜刀所用之刀鞘等語，但被告甲○○、丁○○既稱
      被告乙○○所持之西瓜刀長達二尺，且稱被告乙○○不使用刀鞘，並將如此長
      且鋒利之刀械逕放在身後等情，則依其陳述被告乙○○持刀之情節，不僅藏放
      不易，且極有不慎誤傷自己之可能，被告甲○○、丁○○此部分指述顯與常情
      有違；再被告甲○○先於警訊中稱「那刀子及鐵管被乙○○帶走了，鐵管也被
      乙○○的太太搶走了」等語，又於原審調查中稱「我鄰居有幫我找刀，有在乙○○的車子上找到一個刀鞘」等語，則若被告乙○○於行兇後已將刀械帶走，
      被告甲○○又何需託鄰居代尋？故被告甲○○之陳述，顯然矛盾。
（４）對於被告乙○○、丙○○為何停手離去及被告丁○○有否見到被告乙○○、丙○○離去經過一節：被告丁○○先於警訊（九十一年十二月十七日）中稱「聽
      到我先生打電話要我兒子回來，他們夫婦就跑走了」等語，又於偵查中稱「我
      被打後就不醒人事了，後來我先生把我叫醒，乙○○夫妻就不在了」等語（九
      十二年度偵字第一五八號卷第一０一頁），其指述已有矛盾。被告甲○○先於
      第一次警訊（九十一年十二月十七日）中稱「當我打電話給我兒子要他回來，
      乙○○夫婦便趕緊逃走了」等語，指其打電話後被告乙○○二人始離開，又於
      偵查中改稱「我叫醒他後就叫救護車，並打電話叫我兒子報警」（上開偵查卷
      第二十九頁）、「我太太被打暈後，羅氏夫妻便快速走出屋外，我就爬到一旁
      打電話給我兒子」等語（上開偵查卷第八十頁），指被告乙○○二人離開後，
      其才打電話，可見被告甲○○、丁○○自己與相互之陳述均有矛盾，亦難以遽
      行採信。
（５）綜上所述，本案被告等四人確有相互徒手、持刀、棍互毆之事實，已經明確，
      但該支刀械究係何人所有，由何人所預藏並先持以傷害他人，或係何人先出手
      傷害他人等情節，既查無任何不存在合理懷疑之積極證據可供本院參酌，自無
      從遽行推論，從而被告等四人所主張係對方先行出手傷害，其基於防衛之意而
      反擊之辯解，揆諸上開說明，自無從採信。
（五）至證人羅海中雖到庭結證稱，其於案發後，曾在停放在被告甲○○、丁○○住
      處外，被告乙○○之汽車上，發現扣案之西瓜刀刀鞘等語，但本案導致被告乙○○、甲○○、丁○○等三人受有刀傷之器物，是否是西瓜刀一節，並無積極
      證據可以認定，已如前述，且證人羅海中亦證稱其係於發現被告乙○○等人離
      開被告甲○○之住處後約半小時，才前往查看，且不知道係於案發當日晚間幾
      點發現該刀鞘，故該扣案刀鞘係自案發後多久始出現在被告乙○○之汽車上，
      已有疑問，再證人羅海中既可自行打開該汽車車門以查看扣案刀鞘，可見除證
      人羅海中以外之其他人亦可能將該刀鞘放入該車內，故證人羅海中之證詞及扣
      案刀鞘均不足以證明該刀鞘即為被告乙○○所有，或被告乙○○有攜帶西瓜刀
      至案發現場，甚至曾持西瓜刀砍傷被告即告訴人甲○○、丁○○等事項。
（六）綜上所述，被告等之辯解均無可採，其犯行均足以認定，而被告等人所犯均為
      刑法第二百七十七條第一項之傷害罪，其法定刑為三年以下有期徒刑，拘役或
    　一千元以下罰金，而原審斟酌被告犯罪情節，各量處被告乙○○、丙○○拘役
      五十日、被告甲○○、丁○○拘役四十日，並均諭知如易科罰金之折算標準，
      認事用法均無不當，量刑亦稱妥適，是被告等之上訴意旨謂未曾出手傷害對方
      或係基於正當防衛而出手等語，及公訴人上訴意旨認本件原審判決量刑過輕等
      語，自無理由，均應予駁回。
三、據上論斷，應依刑事訴訟法第四百五十五條之一第三項、第三百六十八條，判決
    如主文。
本案經檢察官蔡榮龍到庭執行職務。
中      華      民      國      九十三      年    十二     月   八     日
                                   臺灣屏東地方法院刑事第四庭
                                         審判長法官  莊鎮遠
                                               法官  王以齊
                                               法官  劉敏芳
右正本證明與原本無異。
不得上訴。
                                             書記官  薛慧茹
中      華      民      國      九十三     年    十二     月   八     日
